臺灣高等法院刑事判決
109年度上訴字第291號
上  訴  人  
即  被  告  黃澄鋒（原名黃涼羽）




上列上訴人即被告因違反洗錢防制法等案件，不服臺灣臺北地方
法院108年度訴字第123號，中華民國108年11月27日第一審判決
（起訴案號：臺灣臺北地方檢察署107年度偵字第24754號；併案
審理案號：臺灣高雄地方檢察署108年度偵字第3432號），提起
上訴，本院判決如下：
    主  文
上訴駁回。
    事  實
一、甲○○（原名黃涼羽）知悉金融帳戶之提款卡、密碼係供自己
    使用之重要理財工具，關係個人財產、信用之表徵，且可預
    見如將自己持有之金融機構帳戶存摺、提款卡及密碼給不相
    識之人使用，常與財產犯罪用以規避追查之需要密切相關，
    極可能遭詐欺人士作為詐取財物之犯罪工具，竟基於容任該
    結果發生亦不違背其本意之不確定幫助詐欺取財犯意，於民
    國107年6月27日上午10時13分許，在臺北市○○區○○○路○段00
    號統一超商長新門市（下稱長新門市），將其申辦之台北富
    邦商業銀行帳號000－00000000000000000號帳戶（下稱富邦
    銀行帳戶）、玉山商業銀行帳號000－0000000000000號帳戶
    （下稱玉山銀行帳戶）、彰化商業銀行帳號000－0000000000
    0000 號帳戶（下稱彰化銀行帳戶）、華南商業銀行帳號000
    －000000000000號帳戶（下稱華南銀行帳戶）、第一商業銀
    行帳號000－00000000000號帳戶（下稱第一銀行帳戶）之存
    摺、提款卡以店到店方式寄交至高雄市○○區○○里○○路○段000
    號統一超商青建門市（下稱青建門市），予真實姓名年籍不
    詳、收件人為「宋培頎」之人（無證據證明係未成年人）收
    取，並將密碼以LINE通訊軟體告知真實姓名年籍均不詳、自
    稱「楊代書」之人，供不詳詐欺人士作為犯罪所得存提匯款
    之用。該不詳詐欺人士即意圖為自己不法之所有，分別於附
    表所示時間，以附表所示方式對乙○○、戊○○、辛○○、庚○○、
    丁○○、壬○○（下稱乙○○等6人）施用詐術，使其等均陷於錯
    誤，而依該詐欺人士指示，分別匯款至甲○○前開5個帳戶內
    ，旋遭人提領一空（該詐欺人士實施犯罪之時間、方式、乙○○等6人所匯之金額均詳如附表所載）。之後因乙○○等6人察
    覺有異報警處理，始為警循線查知上情。
二、案經乙○○、戊○○、辛○○、壬○○分別訴由新北市政府警察局板
    橋分局、高雄市政府警察局前鎮分局、小港分局及、臺南市
    政府警察局第六分局函轉臺北市政府警察局萬華分局報告臺
    灣臺北地方檢察署檢察官偵查起訴及臺灣高雄地方檢察署檢
    察官移送併案審理。
    理  由
壹、證據能力部分：
    檢察官及上訴人即被告甲○○（下稱被告）對於原審作為得心
    證依據之被告以外之人於審判外陳述，均全部同意作為證據
    ，原審審酌各項證據作成時之狀況，認為並無不可信或不適
    當之情事，依刑事訴訟法第159條之5第1項規定，均有證據
    能力。至其餘非供述證據，原審查無有何違反法定程序取得
    之情形，應認俱有證據能力。
貳、實體部分：
一、認定事實所憑之證據及理由：
    訊據被告固坦承有於前揭時、地，將上開其申辦之玉山銀行
    、彰化銀行、富邦銀行、第一銀行及華南銀行等帳戶之存摺
    、提款卡寄送予真實姓名年籍不詳之「宋培頎」收受，並透
    過LINE將上開金融帳戶提款卡密碼告知「楊代書」等情，惟
    否認有何幫助詐欺取財犯行，辯稱：我當初為申辦貸款，遭
    對方騙走我上開銀行帳戶存摺、提款卡及密碼，我也是受害
    者等語；原審辯護意旨則略以：被告提供前揭5個金融帳戶
    時，是受「楊代書」詐騙而交付，被告發現被騙後，更前往
    警局報案，足見被告並無幫助詐欺取財之犯意等語置辯。經
    查：
  ㈠前揭5個金融帳戶係被告申請開設、請領提款卡使用，並於10
    7年6月27日上午10時13分許，由被告將上開5個帳戶之存摺
    、提款卡寄送「宋培頎」，並透過LINE告知「楊代書」前揭
    帳戶提款卡密碼之事實，業經被告供承在卷（見臺北地檢署
    107年度偵字第24754號卷，下稱偵卷，第10、352頁；高市
    警港分偵字第10771544300號卷，下稱警一卷，第10至11頁
    ；原審107年度審訴字第1236號卷，下稱審訴卷，第34頁；
    原審訴字卷，下稱訴卷第35至36、226頁），並有照片10張
    （見偵卷第307至313頁）附卷可稽，此部分事實，應堪認定
    。
  ㈡告訴人乙○○、戊○○、辛○○、壬○○，與被害人庚○○、丁○○遭詐
    欺人士以附表所示方法詐騙後，即依該人之指示，分別於附
    表所示時間、匯入附表所示之金額至被告上揭帳戶內之事實
    ，業據證人即告訴人乙○○、戊○○、辛○○、壬○○以及被害人庚○○、丁○○分別於警詢證述明確，並有告訴人乙○○、戊○○、辛○○、壬○○，以及被害人庚○○、丁○○之匯款資料在卷可參（詳
    細詐騙時間、方式、匯款時地、金額及證據卷頁，均如附表
    所示）；且觀之被告上開帳戶於各該受款時間後之交易狀況
    ，亦顯示告訴人及被害人等於匯款至上開帳戶後，旋遭提領
    之情形，有被告之前揭5個帳戶歷史交易明細表在卷可佐（
    見訴卷第155至157頁、第173至177-2頁、第127至134頁、第
    199至201頁；警一卷第44、48頁），足認詐騙人士確有利用
    被告申請開立之上開銀行帳戶詐騙告訴人及被害人等之財物
    得逞無訛。
　㈢被告雖以前詞置辯，惟：　　
　　⒈蓋辦理貸款目的係為取得金錢以資使用，貸款者首重者當
      係確認得以取得款項，衡情必會確認為其辦理貸款者、貸
      款過程等詳細資料，以保如實取得款項，更遑論被告交付
      自身帳戶提款卡及密碼予他人，於他人得以任意存取其帳
      戶內款項情形下，當可預料恐有他人以其名義貸款後匯入
      該等帳戶即遭他人提領之風險，更應確認與其接洽者之資
      訊。然觀諸被告於警詢時供稱：我接獲一名自稱貸款代辦
      公司楊小姐來電，稱可以幫我做整合負債，需要我一些個
      人文件、存摺跟提款卡，作為在銀行查詢信用評分資料，
      我依楊小姐指示，打上開存摺、提款卡寄至統一超商清件
      門市，收件人「宋培頎」，我只有楊小姐電話，沒有楊小
      姐及「宋培頎」年籍資料等語（見警一卷第11頁；偵卷第
      10頁背面）；於偵訊時陳稱：我接到一通銀行貸款廣告電
      話，對方自稱是銀行代辦人員，通過聯徵知道我有很多卡
      債有資金需求，不斷針對我的70至80萬元負債跟我遊說，
      對方一開始都是用手機打電話跟我聯絡，之後加我的LINE
      後就透過LINE聯絡等語（見偵卷第352頁背面），可見被
      告係與不明人士接洽貸款事宜，期間均係以電話或LINE通
      訊軟體與對方聯繫，相關資訊也均由對方單方面告知，被
      告未與對方見面，甚且就對方提供之收件人訊息為「宋培
      頎」，顯與被告接洽之「楊小姐」或「楊代書」不同時，
      均未追問緣由，即貿然將足以存取其帳戶內款項之存摺、
      提款卡寄給不詳人士，顯非無疑。
　　⒉另查被告寄予「宋培頎」收受之前開帳戶存摺、提款卡及告以密碼前，其第一銀行帳戶僅餘81元、華南銀行帳戶僅餘30元、彰化銀行帳戶僅餘140元、富邦銀行帳戶僅餘14元、玉山銀行帳戶僅餘73元等情，有被告所有之前揭5個金融帳戶交易明細表可查，與實務上常見提供金融帳戶者，因擔憂帳戶內之金錢遭騙而由他人領取，為降低損失，因而於交出餘額所剩無幾之金融帳戶一情相符，且被告於原審審理中自承：如果今天我所有之前揭5個金融帳戶裡面有存款的話，我不會將5個金融帳戶之提款卡、密碼交出去等語（見訴卷第307至308頁），益徵被告於交付前揭5個金融帳戶銀戶之存摺、提款卡並於LINE告知「楊代書」前揭5個金融帳戶之密碼時，對於金融帳戶交付他人可能遭他人惡意使用一事，應有所預見而有提防之舉。是被告辯稱因相信「楊代書」為債務整合之代辦貸款公司，而交付前揭5個金融帳戶之資料云云，不足採信。
　　⒊再者，向金融機構申辦貸款，除須提供個人之身分證件，
      金融機構人員亦會核對相關身分證件，甚至與本人進行確
      認，並要求申請貸款者提出工作現況、收入所得及相關財
      力之證明資料（例如在職證明、薪資轉帳帳戶存摺影本、
      所得扣繳憑單等），再由金融機構透過徵信方式調查申辦
      貸款人之債信後，評估是否放款及放款額度，自無要求申
      辦貸款人提供金融帳戶存摺、提款卡及提款卡密碼之必要
      ，且若申辦貸款人債信不良，並已達金融機構無法承擔風
      險之程度時，自無法貸得款項，委託他人代辦時亦然，此
      為具一般智識程度之人均知悉之事。倘被告寄送帳戶存摺
      、提款卡並告以密碼，果係確為辦理貸款一事，則就取款
      及還款等貸款細節，自當加以詢問及確認。惟被告聲稱欲
      借款項以為應急，卻就借款金額、利息計算、還款方式等
      細節，均未言明，亦無何憑據可佐，觀諸被告與「楊代書
      」之LINE對話紀錄，仍未見言及（見偵卷第249至305頁）
      。從而，被告前開所謂辦理貸款之說，已屬可疑。況以被
      告甚低之帳戶餘額及該帳戶資料，其並自承對方已知悉其
      債信不良，債務累積達70至80萬元，經濟壓力甚大之窘況
      ，對照被告提供給「楊代書」之文件資料等，實不足以作
      為將來還款資力之有利評估，「楊代書」復未要求被告提
      供其他信用憑據或財物，被告亦未事先填寫任何貸款申請
      文件或需提供抵押擔保物品，也不需先支付任何手續費及
      其他費用（參偵卷第249至305頁LINE對話內容），以為日
      後清償借款之擔保，衡情，未與被告有何特殊情誼，從貸
      款或地下銀錢業營利之角度觀之，將款項貸放予素未謀面
      又無資力之人，則金錢流失之風險大增，實無冒險從事此
      等僅有風險，且屬穩賠不賺生意之理。從而被告辯稱，因
      對方要求提供帳戶，協助審核其資料及相關申請文件，才
      能辦理貸款云云（見本院卷第255頁），亦無所據。
　　⒋被告雖一再辯稱其於交付帳戶存摺、提款卡予對方之前，
      有反覆質疑何以需要提供該等資料，並須提供達5個帳戶
      之多，並於偵訊時供稱：係因對方說銀行聯徵資料顯示我
      信用不良，如果想要把貸款交易紀錄美化的話，他可以請
      信任會計師做貸款交易紀錄的美化，也就是有完整的存提
      環款紀錄，以便銀行貸款的審核可以通過等語（見偵卷第
      351頁背面）；於原審審理時亦陳稱：對方叫我把雙證件
      給對方的時候，說已請會計師審核我的資格，因為我的信
      用不良，所以亦自行製作我的交易紀錄，然後有助於銀行
      貸款的審核，我在各種狀況及考量之下，我才會依對方指
      示做他們所謂的交易紀錄及提供文件證明等語（見訴卷第
      35、27頁）；於本院審理時也坦稱：對方說如果沒有密碼
      的話，沒有辦法做交易紀錄或帳號資料的申請等語（見本
      院卷第255頁）。顯見被告亦知悉自身條件，依一般金融
      機構核貸作業標準審核，無法獲得銀行貸款，否則對方何
      以需替其作帳，且關於銀行存戶之交易往來紀錄，係依據
      實質存、提、匯、轉款等交易過程所得，倘予造假虛載後
      ，因之向銀行借得款項，實為偽造私文書及詐取銀行財務
      之犯罪行為。況本案案發時，被告為33歲，有其戶籍資料
      在卷可參（見本院卷第47頁），其並於原審審理中供承：
      我學歷是板橋光華商職畢業，曾經從事麥當勞外送工作，
      後來至蔡宏樁之公司擔任快遞，之前辦過兩次貸款，中國
      信託銀行人員第一階段向我要證件，並以電話通知我照會
      ，要我前往該銀行松仁路上總行核對相關資料，以便撥款
      ，核對時有填寫貸款申請書，之前並沒有過只要交付其他
      銀行存摺，或是沒有去過銀行或代辦公司辦公室就可以辦
      理貸款之情形等語（見訴卷第224、304至305、315頁），
      足認被告具有一定之智識程度及社會經驗，對此自難推諉
      稱為不知，則被告於此種種申辦貸款與常情眾多不合之情
      況下，仍執意提供前開帳戶予不認識之人士取得、使用，
      益徵被告上開所辯，有違事理，應屬臨訟卸責之詞，不足
      採信。
　　⒌至於被告再辯稱：我事後有前往警局報案，訛詐其帳戶之人業經檢警偵獲，其主觀上無幫助詐欺取財之犯意等語（見偵卷第353頁；訴字卷第36頁；本院卷第62、99頁），並提出107年7月4日臺北市政府警察局士林分局蘭雅派出所受理刑事案件報案三聯單、士林分局108年8月5 日北市警士分刑字第1083023624號函所檢附被告於士林分局天母派出所之警詢筆錄、臺灣高雄地方檢察署108年1月11日雄檢欽道107他8121字第000000000、0000000000函、臺灣高等檢察署108年1月17日檢紀律108移1677字第1080000069號函各1份（見原審訴字卷第85頁、第243至248頁、本院卷第87至91頁）為據，復聲請傳喚該案被告甲○○、丙○○作證，以證明其確係遭詐騙集團詐得其上開帳戶使用等情。惟經本院調取臺灣橋頭地方法院以108年度訴字第129號案件卷證核閱，並傳喚證人甲○○、丙○○到庭證述結果，僅能證明被告寄交之上開銀行帳戶提款卡5張，可能係由甲○○取得後交付丙○○，再由丙○○轉交孫東源，最後由車手江易展從孫東源處取得並持以領取匯入上開帳戶之款項等情，有證人江易展、孫東源於另案供述（江易展部分見高市警仁分偵字第10772558700號卷第5至13頁背面；橋頭地檢署107偵9698卷第15至17頁；橋頭地院108審訴88卷第445頁。孫東源部分見高市警仁分偵00000000000卷第2至10頁；橋頭地檢署107偵11338卷第13至15頁）明確，但證人丙○○雖承認為詐欺集團之一員，然無法確認上開帳戶提款卡係由其交給孫東源領取本案詐騙所得，且其於107年7月1日起始加入集團，先擔任領取包裹之工作，並無印象曾前往高雄市○○區○○路○段000號統一超商青建門市領過收件人為「宋培頎」之包裹，亦不知悉所領取之包裹內有無被告之提款卡等語（見橋頭地院108訴129卷二第70頁；同案卷四第70頁；本院卷第238頁），另證人甲○○則全然否認曾取得被告之上開帳戶存摺或提款卡交付他人使用等語（見本院卷第192至194頁），是從上開證人僅能證明被告上開帳戶之提款卡係由江易展所屬之詐騙集團人士取得，然無法證明係由該集團人士詐騙被告後所取得，是被告據此辯稱其係因上開詐騙集團人士詐騙始寄交該等提款卡等語，亦難採信。
　　⒍末按刑法上之故意，可分為確定故意（直接故意）與不確
      定故意（間接故意），所謂「不確定故意」，係指行為人
      對於構成犯罪之事實，預見其發生而其發生並不違背其本
      意者，刑法第13條第2項定有明文。又金融帳戶係針對個
      人社會信用而予以資金流通，具有強烈之屬人性，且金融
      帳戶為個人理財之工具，申請開設金融帳戶並無任何特殊
      之限制，一般民眾皆可以存入最低開戶金額之方式申請開
      戶，一人並可於不同之金融機構申請多數之存款帳戶使用
      ，此乃眾所周知之事實，況近年來不法份子利用人頭帳戶
      實行恐嚇取財或詐欺取財等財產犯罪案件層出不窮，業已
      廣為平面或電子媒體、政府機構多方宣導、披載，提醒一
      般民眾勿因一時失慮而誤蹈法網，輕易交付自己名義申辦
      之金融帳戶予他人，反成為協助他人犯罪之工具，是依一
      般人之社會生活經驗，若見他人不以自己名義申請開戶，
      反而出價蒐購或以其他方式向他人收集金融機構帳戶為不
      明用途使用或流通，衡情對於該等帳戶極可能供作不法目
      的使用，當有合理之預見。以本案被告行為時之年齡、高
      職畢業之學歷、工作經驗、曾經貸款過之經歷等情，可見
      被告於行為時並非毫無社會經驗之人，依其生活經驗及智
      識程度，應可預見提供金融機構帳戶予他人使用，常與財
      產犯罪用以規避追查之需要密切相關，極可能遭他人作為
      詐取財物之犯罪工具，更何況被告於原審審理時供稱：我
      當時真的有懷疑「楊代書」可能要拿去作不法用途，因我
      和「楊代書」一個禮拜的LINE對話內，「楊代書」打電話
      給我時，我一直不斷地在質疑她，我曾向「楊代書」說今
      天正常銀行的貸款代辦公司不可能是這樣的狀況等語（見
      訴卷第307頁），顯然就提供帳戶給「楊代書」使用恐有
      違法一節，實有疑慮，卻還執意聽從「楊代書」指示，寄
      送不詳真實年籍姓名之人士「宋培頎」收受，足以顯現其
      心存僥倖，對於其所提供之銀行帳戶，縱使於日後遭他人
      作為詐騙帳戶使用，也不違背其本意之不確定故意甚為明
      確。至於被告事後如前所述曾前往警局報案一節，亦僅為
      犯後態度之量刑審酌事項，礙難以此認定被告行為時無幫
      助詐欺取財之不確定故意，附此敘明。
  ㈣綜上，本案事證明確，被告前揭所辯均為事後避重卸責之詞
    ，洵不足信，被告幫助詐欺取財犯行堪以認定，應依法論科
    。
二、論罪之理由：
  ㈠按刑法上之幫助犯，係對於犯罪與正犯有共同之認識，而以
    幫助之意思，對於正犯資以助力，而未參與實施犯罪之行為
    者而言。是以，如未參與實施犯罪構成要件之行為，且係出
    於幫助之意思提供助力，即屬幫助犯，而非共同正犯。本案
    被告將其所有之上開富邦銀行、玉山銀行、彰化銀行、華南
    銀行、第一銀行帳戶之存摺、提款卡及密碼交付真實姓名年
    籍不詳之成年人用以詐騙被害人匯入金錢後轉帳提領使用，
    係基於幫助該成年人用以詐騙他人財物之犯意，而未參與詐
    欺取財犯行之構成要件行為，核其所為，係犯刑法第30條第
    1項前段、第339條第1項詐欺取財罪之幫助犯。
　㈡被告係以1次寄交提供上開5個金融帳戶之一幫助行為，使詐
    騙人士得用以詐騙告訴人及被害人等6人之財物，而幫助正
    犯遂行上開6個相同罪名，故被告上開所為係想像競合犯，
    應依刑法第55條之規定，論一幫助詐欺取財罪處斷。
　㈢本院衡酌被告幫助他人犯罪之情狀，與正犯尚屬有間，其行
    為危害性較直接行為人為輕，爰依刑法第30條第2項規定，
    按正犯之刑減輕之。　
　㈣移送併辦部分（即臺灣高雄地方檢察署108年度偵字第3432號
    案，告訴人蘇依蓉部分），雖未經檢察官起訴，惟與起訴之
    犯罪事實有想像競合犯之裁判上一罪關係，基於審判不可分
    原則，應為起訴效力所及，且經檢察官移請本院併案審理，
    本院自得一併審究，附此敘明。 
三、不另為無罪之諭知部分：
　　起訴意旨書雖認被告前揭所為，同該當洗錢防制法第2條第2
     款之洗錢行為，故被告除成立幫助詐欺取財罪外，尚涉犯
    洗錢防制法第14條第1項之洗錢罪嫌。惟按洗錢防制法所稱
    之洗錢，指下列行為：一、意圖掩飾或隱匿特定犯罪所得來
    源，或使他人逃避刑事追訴，而移轉或變更特定犯罪所得。
    二、掩飾或隱匿特定犯罪所得之本質、來源、去向、所在、
    所有權、處分權或其他權益者。三、收受、持有或使用他人
    之特定犯罪所得，洗錢防制法第2條雖有明定，而該法所稱
    之特定犯罪，依該法第3條第3款之規定，固包括刑法第339
    條之詐欺取財罪在內。然考以該法之制定，旨在防止特定犯
    罪所得之資金或財產，藉由洗錢行為，諸如經由各種金融機
    構或其他交易管道，轉換成為合法來源之資金或財產，切斷
    資金與當初犯罪行為之關聯性，隱匿犯罪所得的資金或財產
    之不法本質、來源、去向或所在，使偵查機關無法藉由資金
    之流向追查犯罪行為人，其保護法益為國家對特定犯罪之追
    訴及處罰。而被告提供帳戶幫助詐欺犯罪，僅作為告訴人等
    匯款之入戶帳戶使用，並無掩飾、隱匿犯罪所得之本質、來
    源、去向、所在，或使他人逃避刑事追訴，而移轉或變更特
    定犯罪所得之情；且本案係詐欺正犯利用被告所提供帳戶，
    要求被害人將金錢直接匯入被告帳戶，核屬詐欺正犯實施詐
    欺行為之犯罪手段，並非於詐欺正犯取得財物後，另為掩飾
    、隱匿詐欺犯罪所得之行為，亦非於詐欺正犯實施詐欺犯罪
    取得財物後，另由被告提供前揭5個金融帳戶以為掩飾、隱
    匿。因此被告提供本案帳戶之行為，客觀上並無移轉或變更
    該詐欺集團成員之詐騙所得，亦無積極掩飾或隱匿該犯罪所
    得之去向、所在，並未合法化詐欺集團成員詐騙所得之來源
    ，且無證據證明被告主觀上係基於為掩飾、隱匿犯罪所得之
    犯意，於知悉他人實施詐欺取財後，始提供本案帳戶供詐欺
    行為人使用，被告所為自與洗錢防制法第2條第2款之洗錢行
    為、同法第14條第1項之洗錢罪規範之行為要件有間，是起
    訴書意旨認被告另涉洗錢防制法第14條第1項洗錢罪嫌，容
    有誤會，本應為無罪之諭知，惟起訴意旨認此部分與本院前
    述論罪科刑部分間具有想像競合犯之關係，爰不另為無罪之
    諭知，附此敘明。
叁、駁回上訴之理由：
一、原審本於同上見解，認為被告罪證明確，適用刑法第339條
    第1項、第30條第1項前段、第2項、第55條、第41條第1項前
    段，刑法施行法第1條之1第1項等規定，並以行為人之責任
    為基礎，審酌被告知悉現今詐騙案件盛行，竟任意將自己所
    有金融帳戶之存摺、提款卡、密碼提供予詐騙集團成員騙取
    財物之用，使告訴人及被害人遭詐騙受害，並致使偵查機關
    追訴犯罪困難，間接助長詐騙犯罪歪風，行為誠屬可議，惟
    念及被告現年35歲，未婚，所受教育程度為高職畢業，目前
    在工地打零工、搬磚頭，一個月薪水約2萬4,000元，每月房
    租及基本開銷達1萬6,000元，每月債務將近4萬元左右，並
    斟酌被告犯罪之動機、目的、被害人及告訴人等6人遭詐騙
    金額等一切情狀（見訴卷第315頁），量處被告有期徒刑5月
    ，併諭知易科罰金之折算標準。並就沒收部分敘明：㈠被告
    將前揭幫助詐欺之5個金融帳戶存摺、提款卡係被告所有，
    且供其犯罪所用之物，原須依刑法第38條第4項之規定宣告
    沒收或追徵其價額，惟上開物品未扣案，是否仍存尚有未明
    ，且上開物品單獨存在亦不具刑法上之非難性，倘予追徵，
    除另使刑事執行程序開啟之外，對於被告犯罪行為之不法、
    罪責評價並無影響，復不妨被告刑度之評價，對於沒收制度
    所欲達成或附隨之社會防衛亦無任何助益，欠缺刑法上重要
    性，更可能因刑事執行程序之進行，致使被告另生訟爭之煩
    及公眾利益之損失，是認無沒收或追徵之必要，爰依刑法第
    38條之2第2項之規定，均不予宣告沒收或追徵。㈡被告固將
    本案帳戶之存摺、提款卡交予「宋培頎」，並將前揭5個金
    融帳戶提款卡之密碼告知「楊代書」，由該真實姓名、年籍
    不詳之詐欺集團成年成員持以提款，然依卷內事證，亦無任
    何積極證據佐證被告有因此獲得報酬，應認被告並無任何犯
    罪所得，自毋庸宣告沒收。核其認事用法尚無不合，量刑及
    沒收之宣告亦稱妥適。
二、被告上訴意旨仍執前開辯詞，否認犯行，已經本院論駁同前
    ，是被告上訴意旨所指，難認有理由，應予駁回。
據上論斷，應依刑事訴訟法第368條，判決如主文。
本案經檢察官王繼瑩提起公訴，檢察官孫治遠到庭執行職務。
中　　華　　民　　國　　109 　年　　9 　　月　　10　　日
                  刑事第二十一庭審判長法　官  許宗和
                                      法　官  章曉文
                                      法　官  黃玉婷
以上正本證明與原本無異。
被告不得上訴。
檢察官如不服本判決，應於收受送達後20日內向本院提出上訴書
狀，惟須受刑事妥速審判法第9條限制。其未敘述上訴之理由者
，並得於提起上訴後20日內向本院補提理由書(均須按他造當事
人之人數附繕本)「切勿逕送上級法院」。
刑事妥速審判法第9條：
除前條情形外，第二審法院維持第一審所為無罪判決，提起上訴
之理由，以下列事項為限：
一、判決所適用之法令牴觸憲法。
二、判決違背司法院解釋。
三、判決違背判例。
刑事訴訟法第 377 條至第 379 條、第 393 條第 1 款之規定，
於前項案件之審理，不適用之。
                                      書記官  傅國軒
中　　華　　民　　國　　109 　年　　9 　　月　　11　　日
附錄：本案論罪科刑法條全文
中華民國刑法第339條
（普通詐欺罪）
意圖為自己或第三人不法之所有，以詐術使人將本人或第三人之
物交付者，處 5 年以下有期徒刑、拘役或科或併科 50 萬元以
下罰金。
以前項方法得財產上不法之利益或使第三人得之者，亦同。
前二項之未遂犯罰之。                                    
附表
編號 被害人/告訴人 遭騙時間 詐騙手法 匯款時間、地點 匯款金額（新臺幣：下同） 匯入被告申辦帳戶 卷證所在卷頁 1 告訴人乙○○ 107年7月1日下午6時30分許 乙○○接獲假冒85大樓天空住宿網人員之來電，該人員佯稱因電腦作業疏失，造成每月扣款，表示將由合作金庫專員協助辦理，嗣乙○○接獲自稱合作金庫人員之來電，該人員要求乙○○依指示前往自動櫃員機操作，致使乙○○陷於錯誤，而依指示匯款。 ①107年7月1日下午6時52分許，在新北市○○區○○路000號之OK 便利商店。 　 ②107年7月1日下午7時1分許，在新北市○○路000號之OK便利商店。 　 ③107年7月1日下午7時20分許，在新北市○○區○○路000 號統一超商，以自動櫃員機存款。 　 ④107年7月1日下午7時23分許，在新北市○○區○○路000 號統一超商，以自動櫃員機存款。 ①29,985元。       ②29,985元。      ③17,985元（起訴書誤載：18,000元）。     ④11,985元（起訴書誤載：12,000元）。 富邦銀行帳戶 ①乙○○於警詢之證述（見偵卷第69至72頁）。  ②自動櫃員機交易明細表4張（見偵卷第83頁）。  ③乙○○之中信銀行帳戶之交易明細紀錄表（見訴卷第149至153頁）。  ④乙○○之合作金庫商業銀行帳戶交易明細紀錄表（見訴卷第169至171頁）。  ⑤被告之富邦銀行帳戶交易明細紀錄表（見訴卷第173至177-2頁）。 2 告訴人戊○○ 107年7月1日下午5時5分許。 戊○○接獲假冒85大樓天空住宿網人員之來電，該人員佯稱因戊○○誤勾選住宿10次，造成需繳住宿費用，嗣戊○○接獲自稱郵局人員之來電，該人員表示如要取消費用，則須依指示用郵局帳號協助取消，並要求戊○○依指示前往自動櫃員機操作，致使戊○○陷於錯誤，而依指示匯款。 ①107年7月1日下午7時15分許，在高雄市瑞隆路上之郵局。  ②107年7月1日下午7時40分許，在高雄市瑞隆路上之某全家超商。 ①29,989元。     ②29,985元。 玉山銀行帳戶。 ①戊○○於警詢之證述（見偵卷第99至103頁）。  ②自動櫃員機交易明細表2份（見偵卷第113頁）。  ③戊○○之台新國際商業銀行（下稱：台新銀行）帳戶交易明細紀錄表（見訴卷第191至193頁）。  ④被告之玉山銀行帳戶交易明細紀錄表（見訴卷第199至201頁）。 3 告訴人辛○○ 107年7月1日下午7時11分許。 辛○○接獲假冒網路拍賣「明洞國際有限公司」人員之來電，該人員佯稱因工讀生誤將辛○○資料輸入為經銷商，造成每月扣款，並稱會有銀行人員和辛○○聯繫，嗣辛○○接獲自稱郵局人員之來電，該人員要求辛○○依指示前往自動櫃員機操作，致使辛○○陷於錯誤，而依指示匯款。 ①107年7月1日下午8時36 分許，在臺南市○區○○路○段00號之玉山銀行。 　 ②107年7月1日下午9時2分許，在臺南市○區○○路000 號之全家超商新夏店。 ①29,989元。       ②29,989元。 玉山銀行帳戶。 ①辛○○之警詢證述（見偵卷第123至129頁）。  ②自動櫃員機交易明細表2份（見偵卷第137至139頁）。  ③辛○○之玉山銀行帳戶交易明細紀錄表（見訴卷第165至167頁）。  ④辛○○之台新銀行帳戶交易明細紀錄表（見訴卷第187至189頁）。  ⑤被告之玉山銀行帳戶交易明細紀錄表（見訴卷第199至201頁）。 4 被害人庚○○ 107年7月1日下午8時42分許前之某時許。 庚○○接獲假冒「DEVILCAS E」 購物網站人員之來電，該人員佯稱因工作人員疏失，造成取消庚○○批發商身分，並表示須聯繫郵局人員處理，嗣庚○○接獲自稱郵局人員之來電，該人員要求庚○○依指示前往自動櫃員機操作，致使庚○○陷於錯誤，而依指示匯款。 107年7月1日下午8時42分許，在庚○○住處附近之某郵局。 29,985元。 玉山銀行帳戶 ①庚○○之警詢證述（見偵卷第151至157頁）。  ②自動櫃員機交易明細表1份（見偵卷第163頁）。  ③庚○○所有之郵局帳戶交易明細紀錄（見訴卷第119至123頁）。  ④被告之玉山銀行帳戶交易明細紀錄表（見訴卷第199至201頁）。 5 被害人丁○○ 107年7月1日下午9時38分許。 丁○○接獲假冒惠氏26客服人員之來電，該人員佯稱因工作人員疏失，造成登記29罐奶粉在丁○○名下，並表示會有銀行客服人員協助辦理，嗣丁○○接獲自稱中國信託銀行人員之來電，該人員要求丁○○依指示前往自動櫃員機操作，致使丁○○陷於錯誤，而依指示匯款。 ①107年7月1日下午10時41分許，以手機APP 程式匯款。  ②107年7月1日下午10時45分許，以手機APP程式匯款。 ①19,987元。     ②28,997元。 彰化銀行帳戶 ①丁○○之警詢證述（見偵173至174頁）。  ②丁○○之手機翻拍畫面2張（見偵卷第183至185頁）。  ③丁○○之中信銀行帳戶交易明細紀錄表（見訴卷第161至163頁）。  ④丁○○之台新銀行帳戶交易明細紀錄表（見訴卷第195至197頁）。  ⑤被告之彰化銀行帳戶之交易明細紀錄表（見訴卷第155至157頁）。 6 告訴人壬○○ 107年7月1日下午4時31分許 蘇依蓉接獲假冒彰化銀行行員之來電，該人員佯稱因工作人員疏失設定為分期約定轉帳，造成帳戶會重複扣款，並表示通知銀行協助處理，嗣蘇依蓉接獲自稱彰化銀行專員之來電，該人員要求蘇依蓉依指示前往自動櫃員機操作，致使蘇依蓉陷於錯誤，而依指示匯款。 ①107年7月1日下午7時25分許，在彰化銀行路竹分行（址設：高雄市○○區○○路000號）之自動櫃員機提款轉帳至被告所有之華南銀行帳戶。   ②107年7月1日下午7時35分許，在彰化銀行路竹分行（址設：高雄市○○區○○路000 號）之自動櫃員機提款後存入被告所有之華南銀行帳戶。  ③107年7月1日下午7時38分許，在彰化銀行路竹分行（址設：高雄市○○區○○路000號）之自動櫃員機提款後存入被告所有之第一銀行帳戶。 ①29,234元。             ②29,985元。            ③14,000元。 ①華南銀行帳戶            ②華南銀行帳戶           ③第一銀行帳戶 ①蘇依蓉之警詢證述（見警一卷第20至22頁）。  ②壬○○之第一銀行帳戶交易明細紀錄表（見訴卷第181至185頁）。  ③黃涼羽之第一銀行帳戶交易明細表（見警一卷第48頁；訴卷第127至134頁）。  ④黃涼羽之華南銀行帳戶交易明細表（見警一卷第44頁；訴卷第135至137頁）。